【裁判字號】    98,易,591
【裁判日期】    980805
【裁判案由】    詐欺
【裁判全文】
臺灣高雄地方法院刑事判決               98年度易字第591號
公  訴  人  臺灣高雄地方法院檢察署檢察官
被      告  乙○○
                      號
上列被告因詐欺案件，經檢察官聲請簡易判決處刑（97年度偵緝
字第2610號），本院改依通常程序審理，判決如下：
    主  文
乙○○無罪。
    理  由
一、公訴意旨略以：被告乙○○明知國內社會上層出不窮之詐騙
    集團或不法份子為掩飾其不法行徑，隱匿其不法所得，避免
    執法人員之追究及處罰，常收購併使用他人帳戶以利進行存
    提款、轉帳等行為，在客觀上可以預見一般取得他人帳戶使
    用之行徑，常與行財產犯罪所需有密切關聯，竟以縱有人持
    其金融帳戶作為詐騙之犯罪工具，亦不違其本意之幫助詐欺
    取財犯意，於民國於96年10月4 日前某日，將其向大眾商業
    銀行北高雄分行申辦之帳號000000000000號帳戶（下稱系爭
    帳戶）之存摺、提款卡及密碼等物，在不詳地點，以不詳代
    價，交予某真實姓名年籍不詳之人而容認他人使用，旋流入
    詐騙集團。嗣該詐騙集團成員取得上開帳戶資料後，即意圖
    為自己不法之所有，於96年10月4 日13時許，先以不詳電話
    號碼聯絡丙○○，向其佯稱：帳號遭警方列為警示帳戶，須
    依指示匯款至他帳戶云云，再傳真「法務部執行假扣押處分
    命令」1 份以取信丙○○，致丙○○不疑有他而陷於錯誤，
    遂依指示分別於96年10月4 日某時，前往臺北縣三重市○○
    路○段90號「大眾銀行三重簡易分行」，匯款新台幣（下同
    ）8 萬元至系爭帳戶內；於96年10月9 日、11日某時，前往
    臺北縣三重市○○路○段39號「臺灣銀行三重分行」，分別
    匯款各22萬元、10萬元至林嘉慶（另由臺灣臺中地方法院檢
    察署偵辦）之臺灣銀行北台中分行000000000000號帳戶內；
    於96年10月9 日、11日某時許，分別前往台北縣三重市○○○路112 號「台新銀行三重分行」匯款各67萬、10萬元至蕭
    正航（已另行聲請簡易判決處刑）之臺灣銀行三多分行上開
    帳戶內，旋遭提領一空，嗣丙○○發現事有蹊蹺而報警處理
    ，為警查悉上情，因認被告涉犯刑法第30條第1 項、第339
    條第1 項之幫助詐欺取財罪嫌。
二、按犯罪事實應依證據認定之，無證據不得認定犯罪事實，刑
    事訴訟法第154 條第2 項定有明文。又認定犯罪事實所憑之
    證據，雖不以直接證據為限，間接證據亦包括在內；然而無
    論係直接或間接證據，其為訴訟上之證明，須於通常一般之
    人均不致有所懷疑，而得確信其為真實之程度者，始得據為
    有罪之認定，倘其證明尚未達到此一程度，而有合理性之懷
    疑存在時，即難為有罪之認定。再者，告訴人之告訴係以使
    被告受刑事訴追為目的，是其陳述是否與事實相符，仍應調
    查其他證據以資審認，此有最高法院52年度台上字第1300號
    、76年度台上字第4986號判例意旨可資參考。
三、本判決以下所引用之傳聞證據，檢察官及被告於本院調查證
    據時，知有上情而未於言詞辯論終結前聲明異議，本院審酌
    上開證據做成之情形，認為以之作為本案之證據尚屬適當，
    依刑事訴訟法第159 條之5 之規定，得為證據。
四、公訴人認被告乙○○涉有前開幫助詐欺犯行，係以證人即被
    害人丙○○之指證、被告之系爭帳戶開戶基本資料、帳戶明
    細查詢、丙○○之匯款憑條1 紙、偽造之「法務部執行假扣
    押處分命令」、「個人資料外洩授權止付聲明書」等為其主
    要論據。惟查：
  (一)訊據被告固供承有申設系爭帳戶等情，惟堅詞否認有何幫助
    詐欺之犯行，辯稱：系爭帳戶之存摺、提款卡、密碼均交由
    先生保管等語。證人即被害人丙○○遭詐欺集團詐騙而匯款
    進入系爭帳戶之事實，固據證人即被害人丙○○於警詢中證
    述屬實，並有匯款憑條1 紙、偽造之「法務部執行假扣押處
    分命令」、「個人資料外洩授權止付聲明書」、系爭帳戶帳
    戶明細查詢在卷可稽，而堪認證人即被害人丙○○有上開被
    害之事實。惟被告究有無該當幫助詐欺罪，仍須有證據證明
    始可，尚不得以上開被害人被害之事實，即推斷被告確有上
    開犯行。
  (二)被告有將系爭帳戶之存摺、提款卡交給被告之夫甲○○，甲○○將存摺及提款卡放在機車置物箱內，密碼寫在存摺上，
    嗣後系爭帳戶及其他存摺均同被竊等情，業據證人甲○○於
    偵查中供述綦詳，依據一般經驗法則，夫妻之間有保管對方
    帳戶之行為，並非少見，被告所辯於常理上為可能之事，且
    有被告之夫甲○○之供述為佐，是被告辯稱存摺、提款卡、
    密碼交由被告之夫甲○○保管乙節並非全不可採。被告所辯
    既屬可能，系爭帳戶之提款卡、密碼非被告所交付乙節，即
    有存在之可能，換言之，被告有交付系爭帳戶之提款卡、密
    碼予詐騙集團乙節即有可疑而無法得有罪之確信。
  (三)綜上所述，被告前開所辯尚與常情無違，非無可採，公訴人
    所持前開證據，尚未達於一般人均不致有所懷疑，而得確信
    被告確犯有幫助詐欺罪之程度，依罪疑有利於被告之原則，
    自應為被告有利之認定，此外，復查無其他積極證據足資證
    明被告有何公訴人所指幫助詐欺之犯行，自應為其無罪判決
    之諭知。
五、據上論結，應依刑事訴訟法第452 條、第301 第1 項，判決
    如主文。
中    華    民    國    98    年    8     月    5     日
                  刑事第十七庭  審判長法  官  陳建和
                                      法  官  黃紀錄
                                      法  官  黃宣撫
以上正本證明與原本無異。
如不服本判決應於收受送達後10日內向本院提出上訴書狀，並應
敘述具體理由；如未敘述上訴理由者，應於上訴期間屆滿後20日
內向本院補提理由書（均須按他造當事人之人數附繕本）「切勿
逕送上級法院」。
中    華    民    國    98    年    8     月    6     日
                                      書記官  林姵妤


司法院資訊處製作；財團法人民間司法改革基金會備份。
